【裁判字號】    99,重上更(二),251
【裁判日期】    991118
【裁判案由】    妨害性自主
【裁判全文】
臺灣高等法院刑事判決           99年度重上更(二)字第251號
上  訴  人
即  被  告  乙○○
選任辯護人  羅廷祥律師
上列上訴人因妨害性自主案件，不服臺灣桃園地方法院94年度訴
字第914 號，中華民國94年11月22日第一審判決（起訴案號：臺
灣桃園地方法院檢察署93年度偵字第13976號），提起上訴，本
院判決後，經最高法院第二次發回更審，判決如下：
    主  文   
原判決撤銷。
乙○○無罪。
    理  由  
一、公訴意旨略以：被告乙○○前經朋友介紹而認識辦理信用卡
    業務之代號00000000女子（真實姓名年籍均詳卷，下稱Ａ女
    ），乃於民國93年3月31日晚上，假藉欲辦理信用卡並交付
    身分證件而邀約Ａ女至桃園火車站，而於Ａ女因被告未攜帶
    身分證件無法辦理信用卡而欲離去時，又佯稱因心情不好央
    求Ａ女陪同，隨即駕駛其所有之自用小客車並搭載Ａ女離去
    ，並於同日晚上10時許將上開自用小客車駛至桃園縣竹圍漁
    港內某處，旋即將右前座向後放倒，且跨越至右前座，而違
    反Ａ女之意願，強行拉起其上衣及胸罩、撫摸其胸部，並脫
    去Ａ女之裙子及內褲，強制與之為性交行為；嗣經Ａ女報警
    始查獲上情。因認被告所為係犯刑法第221條第1項之強制性
    交罪。
二、按犯罪事實應依證據認定之，無證據不得推定其犯罪事實；
    不能證明被告犯罪者，應諭知無罪之判決，刑事訴訟法第
    154條、第301條第1項分別定有明文。又所謂認定犯罪事實
    之證據，係指足以認定被告確有犯罪行為之積極證據而言，
    如未發現相當證據，或證據不足以證明，自不能以推測或擬
    制之方法，以為裁判基礎。又認定不利於被告之事實，需依
    積極證據，茍積極證據不足為不利於被告事實之認定時，即
    應為有利於被告之認定，更不必有何有利之證據。次按，刑
    事訴訟上證明之資料，無論其為直接證據或間接證據，均須
    達於通常一般人均不致於有所懷疑，而得確信其為真實之程
    度，始得據為有罪之認定，若其關於被告是否犯罪之證明未
    能達此程度，而有合理性懷疑之存在，致使無從形成有罪之
    確信，根據「罪證有疑，利於被告」之證據法則，即不得遽
    為不利被告之認定，其以情況證據（即間接證據）斷罪時，
    尤須基於該證據在直接關係上所可證明之他項情況事實，本
    乎推理作用足以確證被告有罪，方為合法，不得徒憑主觀上
    之推想，將一般經驗上有利被告之其他合理情況逕予排除。
    再告訴人之告訴，係以使被告受刑事訴追為目的，是其陳述
    是否與事實相符，仍應調查其他證以資審認，最高法院76年
    台上字第4986號、32年度上字67號、52年台上字第1300號判
    例要旨參照明文。
三、公訴人以被告乙○○涉係犯刑法第221條第1項之強制性交罪
    ，無非以Ａ女之指述、證人范姜春芳、王政傑所證及Ａ女之
    驗傷診斷證明書等為主要論據。訊據被告固坦承於上開時地
    ，有與Ａ女在車內發生性交行為之事實，然堅決否認係違反
    Ａ女意願而強制性交，辯稱：伊是透過朋友認識Ａ女，當初
    就有講是要Ａ女當外遇的對象，伊不知辦信用卡一事，本案
    發生時之93年3月31日，是伊與Ａ女第三次見面，伊才會在
    車上與Ａ女為性交行為，Ａ女是自願的，她都有肢體上的配
    合，性交前曾有20分鐘左右的愛撫行為，愛撫過程中Ａ女並
    未拒絕，或說過拒絕的話，而且Ａ女也沒有受傷，當日完事
    後伊有送Ａ女至桃園火車站，Ａ女下車前伊有對Ａ女說Ａ女
    以後不要抽煙及性交動作不要太強烈之類的話，可能是這樣
    ，Ａ女不高與，伊回家後就接到莫名其妙的電話，伊懷疑本
    案是仙人跳云云。
四、經查：被告與Ａ女於93年3月31日晚上有相約於桃園火車站
    前見面，於同日20時許，被告駕駛車牌號碼LK-6588號自用
    小客車，Ａ女騎乘機車，二人於約定地點碰面後，乙○○即
    駕駛上開自小客車搭載Ａ女，於同日20時48分許，二人先至
    桃園縣竹圍漁港附近之萊爾富便利商店，一同下車購得啤酒
    2瓶、綠茶飲料1瓶後，再次上車，由乙○○駕駛上開車輛搭
    載Ａ女，於同日20時50分許，將上開自小客車停放於竹圍漁
    港靠近北隄附近停車場，被告即先親吻撫摸被害人Ａ女胸部
    、下體等處，再解開被害人甲○上衣扣子，脫去其胸罩、內
    褲，即將其生殖器插入被害人Ａ女之生殖器內性交至射精等
    事實，為被告所是認，核與Ａ女於偵查、原審中所證相符，
    復有萊爾富便利商店發票結帳時間93年3月31日20時48分之
    發票一紙在卷可參（發票影本見原審卷第38頁，正本置於原
    審卷第40頁證物袋），此部分事實堪以認定。
五、被告雖承稱於上開時地有與Ａ女性交之事實，惟否認係強制
    性交，並以前詞置辯。經查：
  (一)關於被告與Ａ女認識之原因，依被告所辯，其係為尋找外遇
    對象，經其鄰居廖逸群、廖逸群之友人范姜春芳始輾轉認識
    Ａ女。證人廖逸群於偵查中證稱：被告叫我幫他介紹女朋友
    ，我是透過朋友介紹，我不認識那些女孩子，是我朋友范姜
    春芳介紹Ａ女給被告認識，．．．被告委託我，我再委託范
    姜春芳，之前介紹過兩個，不知道有無成等語（13976號偵
    卷第47、48、49頁）；於原審復證稱：我有介紹女孩子給被
    告認識，共3次，一個是莊先生、一個是張先生，一個是范
    姜春芳。．．．（你介紹女孩子給被告用意如何？）被告自
    己來找我說他要找女孩子，我就說報紙翻開很多，被告說他
    不喜歡那種的，我就說我可以幫他問問看。被告意思是說他
    要找一個喜歡的來包養。包養的條件要由被告自己去講，被
    告並沒有跟我講。．．．（所謂包養是什麼意思？）就是要
    人家當被告小老婆等語（原審卷第97、98頁）。另證人范姜
    春芳於偵查中證述：我介紹女友給被告認識，是要讓他們正
    常交往，但沒有要被告與Ａ女發生性關係，廖逸群有叫我幫
    被告介紹女朋友等語（13976號偵卷第56、57頁）；於原審
    復證稱：被告透過廖逸群介紹認識被告的，廖逸群說被告想
    要交一個女友，被告說他要包養一個女孩子，條件是一個月
    大約幾萬元，什麼要清白，不要複雜的。我有問被告是否結
    婚，被告說有，還說他老婆不好用，要離婚，我就跟他說我
    介紹一個女孩子讓你們慢慢去交往，．．．我有跟被害人說
    我有一個客戶要交女友，你們可以嘗試交往看看，也可以順
    便辦卡。．．．（介紹被告的時候跟被害人如何說？）說介
    紹男女朋友交往看看。．．．（你是否有跟被害人講說要介
    紹她成為被告的女友？）有。．．．（你為何在93年11 月
    29日下午2時34分檢察官偵訊中你說：我是介紹他們認識，
    並沒有說要介紹他們當男女朋友等語？）因為我的介紹只是
    女性朋友的意思。．．．（所以你並沒有要介紹被害人成為
    被告的女友？）我是有這個認為，但是我還是說你們去交往
    看看，這是他們的認定，我有這個意思，因為被告是有這個
    要求，但是被告要求其他的我就不敢講等語（原審卷第85、
    87、89頁）。依證人廖逸群、范姜春芳二人所證，可推知，
    被告係基於與Ａ女為男女朋友之交往及包養之目的，始經由
    證人廖逸群、范姜春芳二人之介紹結識Ａ女。
  (二)至Ａ女於偵查、原審中所證稱：是透過朋友介紹被告，說要
    找我辦信用卡等語（13976號偵卷第19、58頁。原審卷第74
    頁）。惟Ａ女此部分所述與上開證人廖逸群、范姜春芳二人
    所證明顯不符，本院自難遽信。復對照Ａ女於原審所證：「
    辦理信用卡是我的兼差，我沒有其他正式的工作。」、「（
    妳是受僱於何人辦理這些卡片？）銀行裡面的員工，我算是
    兼差。」、「（這員工姓名為何？）我忘了。」、「妳拉一
    個信用卡的客戶可以獲得什麼利益？）不一定，普通卡的是
    新台幣300元，金卡500元，白金卡600元。」、「第一次與
    被告見面是半個鐘頭，被告跟我說他是老闆，可以幫我辦理
    很多卡，他的員工都可以辦理信用卡，但是被告沒有說他員
    工有幾個人。沒有談到要介紹妳成為被告女友的事情」、「
    （妳跟被告發生性行為之前又跟被告見面幾次？）兩次，一
    次在桃園的咖啡座也是聊天，他說下次來的時候要幫我辦卡
    ，聊天不到20分鐘他就走了，另一次就是發生性行為那一次
    。」等語（原審卷第72、73、74、75頁）。再參酌證人即Ａ
    女之同事王政傑於偵查中所證：與Ａ女是同事關係，都是做
    信用卡業務，幫人家辦卡，上班打卡後就出去做業績，．．
    ．Ａ女在打電話給我前一、二天就沒有去上班（按即案發當
    日），事發後也都沒去上班，不知她已做多久等語（13976
    號偵卷第48頁）；於原審證稱：「案發幾天前才認識Ａ女，
    就是從我去上班那時候」、「（被害人跟你是同事，是那一
    家公司？）之前做代辦信用卡的公司，公司名稱叫『宜○公
    司』，是宜什麼這個字我忘記了，專門在代辦信用卡的，被
    害人是專門請人來辦信用卡的，我跟本案被害人還算熟，就
    是有認識。」等語（原審卷第105頁）。可推知，Ａ女雖自
    稱係信用卡業務員云云，惟並非正式之工作，於本案發生前
    已沒有上班，且辦理一張信用卡僅可得到區區數百元利益而
    已，衡情，Ａ女實無與被告數度次單獨見面之必要，且於案
    發當日93年3月31日晚間8時多猶單獨搭乘被告車輛至竹圍海
    邊地區，並先至便利商店共同購買啤酒及飲料？Ａ女所指係
    為辦理信用卡才與被告認識，案發當日與被告見面係為幫被
    告辦理信用卡云云，違反常情至極，且與證人廖逸群、范姜
    春芳二人上開所證並不相符，Ａ女此部分所述即非可採。則
    被告辯稱：是透過廖逸群、范姜春芳二人才認識Ａ女，是為
    包養Ａ女之目的，93年3月31日晚間二人才再度約見面，本
    來就是要Ａ女做伊的女友，沒有性侵Ａ女的必要一節，即非
    全不可信。
六、Ａ女雖於警詢、偵查、原審及本院上訴審時均證稱：不是自
    願與被告發生性關係，是在車上遭被告強行撫摸身體及性侵
    害的云云。惟如前述，被告透過友人認識Ａ女之目的即係想
    「包養」Ａ女，欲Ａ女成為其女友，再自二人於93年3月31
    日晚間見面，Ａ女且單獨坐上被告之轎車共同至竹圍海邊出
    遊等情以觀，二人於93年3月31日見面一事，實則係男女間
    之約會，在此情況之下，被告有無性侵Ａ女之動機及必要，
    實有進一步審究餘地，再參以Ａ女上開證言有如前所述之瑕
    疵，及被告均否認犯行，本院自應依全案卷證，詳加審酌，
    不能僅憑Ａ女片面單一指述而遽推認被告有本案強制性交犯
    行，以茲慎重。又刑法強制性交罪，係以對於男女以強暴、
    脅迫、恐嚇、催眠術或其他違反其意願之方法而為性交為其
    構成要件。所稱「違反其意願之方法」，固不必達於使被害
    人不能抗拒之程度，但仍須具有妨害被害人之自由意志，違
    反被害人之意願而仍執意為之，始為相當。是否違反被害人
    之意願，自應從客觀之事實，如被害人曾否抵抗、是否試圖
    逃離、求救、是否曾以言詞或動作表示不同意與之性交而為
    判斷。否則任何之性交行為，均有可能因一方之事後反悔或
    其他因素之介入，而成立強制性交罪之危險，自非立法之本
    意（最高法院97年度台上字第4589號判決要旨參照）。經查
    ：
  (一)關於Ａ女所指稱遭被告強制性交之過程，其歷次說法如下，
    (1)、於93年4月19日警詢中稱：「（你如何抵抗？他或你是
    否受傷？）我推他，拍打他雙手，我甚至右手被他控制住時
    ，用左手指甲抓他的後背，他有因此一聲，但他仍然沒有
    停止對我性侵害，我沒有受傷，他有被我抓傷右後背」等語
    （偵查卷第12頁）。(2)、於93年9月22日偵查中稱：「（到
    竹圍漁港後被告有無說什麼？有無發生何事？）被告沒有說
    什麼，我現在無法描述當時所發生情形」等語（偵查卷第20
    頁）。(3)、於94年11月8日原審時證稱：「（妳說天黑要求
    回家，被告如何講？）被告說等一下。」、「（被告說等一
    下，妳是否再講什麼？）我說我要回去了，這時被告就壓上
    來了。」、「（被告壓妳之前是否有先用手撫摸妳身體那一
    個地方？）有（證人Ａ女情緒激動，當庭哭泣，口中不斷陳
    述不要再問我了。）．．．被告先壓上來摸我的胸部，又脫
    我的上半身，又脫我的下半身，就是被告先摸我的胸部，再
    把我衣服脫掉，再把我裙子脫掉，然後就把我最後一件內褲
    給脫掉，被告就把他的性器官插入我的性器官。」、「（被
    告插進去多久射精？）我不知道。」、「（被告這樣子過程
    妳如何反應？）我叫被告不要，而且我有把被告背部抓傷，
    我有打被告。」、「（妳打被告那裡？）我不知道。」、「
    （被告性器官插入妳的性器官多久？）我不知道。」、「（
    妳什麼時候開始哭的？）我沒有哭，我只有叫被告不要。」
    等語（原審卷第77、78、79、83頁）。(4)、於95年4月28日
    上訴審時證稱：「（提示警訊筆錄，你在第一次警訊筆錄稱
    ：你坐在副駕駛座突然讓我往後倒，接著被告乙○○突然壓
    在我身上，在我身上亂模，把我上衣及胸罩往上拉，還脫掉
    我的裙子及內褲性侵害等語有何意見？）我不記得了。」、
    「（被告乙○○壓過來的時候，你有無想要拉開車門跑出去
    ？）我有試過，但車門打不開（在庭哭泣）。」、「（你還
    有說被告1隻手控制你？被告乙○○是如何脫你的衣服性交
    ？）搖頭未答（在庭哭泣）。」、「（當時被告乙○○握住
    你的手進行性交？你們二人有無受傷？）我有去驗傷，但我
    只有跟醫生講驗下體，沒有講我身上其他的部分有傷（在庭
    哭泣）。」、「（你去驗傷，有無跟醫生說被強暴？）不記
    得（在庭哭泣）。」等語（本院上訴審卷第113頁）。
  (二)依Ａ女歷次所述，其於被告撫摸其身體時，即有以口頭向被
    告稱「不要」表示拒絕之意，並有拍打被告之雙手、推被告
    之身體，並有抓傷被告之背部等。惟此均為被告所否認，且
    卷內亦無任何證據足資證明被告背部受有抓傷之事實，Ａ女
    此部分所證是否真實可信，即非無疑。雖然被告是否有違反
    Ａ女之意願，於Ａ女抗拒之情形下與其進行性交而成立強制
    性交罪，並不以被害人Ａ女須抗拒至受傷程度為要件，惟依
    Ａ女所述其於反抗過程中有抓傷被告背部一節若為事實，則
    Ａ女於當時應有相當程度之掙扎、抗拒肢體動作，再參以二
    人發生性交之地點係在被告車內，受限於車內空間，Ａ女之
    身體極易因其掙扎、抗拒之動作而受有大小輕重不等之傷勢
    才是，惟Ａ女於最初警詢中即承稱自己沒有受傷，及依卷附
    衛生署桃園醫院所開立關於Ａ女之受理疑似性侵害事件驗傷
    診斷書（影本見偵卷第29頁，原本置於偵卷第13頁證物袋）
    ，Ａ女於93年4月1日1時11分至醫院驗傷，經醫師診斷結果
    ，其身體部位並何傷勢，顯與一般性侵害犯罪，被害女子於
    拒抗過程中容易受傷、加害人較不會受傷之情節不同。且本
    案性交地點是在被告車內、Ａ女所坐之副駕駛座上所發生，
    若被告於撫摸Ａ女身體時，Ａ女即為反對之表示，並以肢體
    動作抗拒，衡情被告豈能輕易自駕駛座上改變位置至Ａ女所
    在之副駕駛座上，並順利趴在Ａ女身上，並褪去Ａ女衣物，
    再取出自己之生殖器與Ａ女進行性交，且Ａ女均毫髮未傷？
    Ａ女此部分所證亦有違常理。再參以Ａ女於93年9月22日偵
    查庭中對檢察官所問及被告犯案之過程時，竟回答以：「我
    現在無法描述當時所發生情形」等語（偵查卷第20頁），而
    於原審、本院上訴審以證人身分行交互詰問之過程中，對被
    告如何對其犯強制性交罪之作案過程等問題時，即一再當場
    哭泣以對，而多以「不記得」、「無法回答」等言詞應對，
    如此迴避之態度，其所為不利被告之指控是否真實可信，自
    然有疑。再參以二人相識之原因，原即以男女朋友交往為前
    提，被告甚至要憑其資力以一個月數萬元代價「包養」Ａ女
    ，此均為Ａ女所明知，二人於93年3月31日晚間見面相約至
    竹圍海邊，實則係被告欲與培養Ａ女感情之約會過程，在此
    客觀情況之下，Ａ女同意在車上即與被告發生性行為，並非
    不可能之事，其事後所指稱遭被告強制性交云云，且其證言
    又有如上之瑕疵，本院自難採信其片面說法而論被告以強制
    性交之重罪。
  (三)又被告與Ａ女發生性行為之時間係93年3月31日晚間8時多以
    後之事，Ａ女於與被告分手後即有打電話告知其同事王政傑
    此事，證人王政傑證稱：Ａ女於11點多打電話給我，要我陪
    她去醫院檢查，她一直哭，後來我去桃園夜市找她，她只有
    一人，但她沒說發生何事，後來也不知道她發生何事，都沒
    有遇到她等語（偵卷第47、48頁）。於原審證稱：案發幾天
    前才認識Ａ女，Ａ女當天晚上打電話給我，要求我陪他去醫
    院做檢查，我沒問她為何要檢查，我載她去醫院我就走了，
    我怕被我女友誤會，她有說朋友都沒接她電話，她才打給我
    ，是隔幾天我打電話給Ａ女，她說當天是去醫院檢查下面那
    地方，我就想應該是性侵害的問題，．．．（被害人上車去
    醫院過程中，她是否在車上有哭？）她沒有哭，只是她不講
    話。．．．（案發當天被害人打電話給你，邊講邊哭？）我
    有聽到抽搐的聲音，因為夜市太吵，我沒辦法確定是否在哭
    等語（原審卷第105、106、109頁）。另卷附衛生署桃園醫
    院所開立關於Ａ女之受理疑似性侵害事件驗傷診斷書（置於
    偵卷第13頁證物袋），Ａ女之驗傷時間係93年4月1日1時11
    分。可知，Ａ女雖於93年3月31日晚間與被告性交後分手未
    久，即打電話找友人王政傑，並由友人王政傑帶同其至衛生
    署桃園醫院驗傷，惟依王政傑所證，其係於案發前數日始認
    識Ａ女，王政傑又為男性，且非Ａ女之男友，Ａ女竟向王政
    傑求助，顯與一般女子遭性侵後多係向家人、男友或同性好
    友求助之情節迥異，Ａ女此番舉動，已極為異常；況依王政
    傑所述，其接到Ａ女電話，Ａ女疑似在哭泣，與Ａ女見面後
    ，並載Ａ女至醫院，惟王政傑對於Ａ女究竟發生何事？為何
    哭泣？為何要於深夜時分至醫院？等各節，竟均未探問究竟
    ，Ａ女對於發生何事亦對王政傑隻字未提，二人於該過程中
    之互動實匪夷所思，實以置信。證人王政傑所述之93年3月
    31 日晚間有與Ａ女見面，Ａ女打電話時有在哭泣，並載Ａ
    女去醫院等情，是否為真，亦非無疑義。
  (四)Ａ女復稱93年3月31日晚間即有打電話給范姜春芳告知遭被
    告性侵一事，及證人范姜春芳於偵查、原審時亦均到庭證稱
    確有此事（偵查卷第56頁、原審卷第88頁）。惟范姜春芳上
    開所證僅能證明Ａ女於當晚有對其稱遭被告性侵害而己. 范
    姜春芳此部分證言之證明力，與Ａ女自己之陳述無異，而Ａ
    女於本案對被告之指訴有如上瑕疵，本院並不採信，已如前
    述，並故范姜春芳此部分所證亦難為Ａ女證言憑信性之佐證
    ，自不得逕採為被告不利之證據。至證人范姜春芳於偵查中
    曾證稱：「事後我問被告他帶人家出去為何這樣，但被告說
    Ａ女是自願的，但我反駁說如她自願不會事後打電話給我還
    在電話中哭，隔二天被告約我去廖逸群家．．．我們有責怪
    被告，．．．剛開始責怪被告時，被告有承認強迫Ａ女發生
    關係，但被告說他生殖器沒有插進去Ａ女陰道，算是強暴嗎
    」、「（被告如何承認強暴Ａ女？）他說當天買酒喝，他以
    為對方願意，．．．我問他如果不是強暴，為何Ａ女是如此
    反應，被告回答說他以為她是願意的，我沒有再追問被告為
    何知道Ａ女是願意的」、「（你如何判斷Ａ女不願意？）因
    事發當時Ａ女打電話給我說他被強暴，她問我怎麼會發生這
    種事，怎麼會介紹這種朋友給她認識，電話中她有哭」等語
    （偵卷第56、57、58頁）；於原審再證稱：「Ａ女93年3月
    31 日晚間打電話給我沒有講到她被性侵害的細節，只知道
    她被性侵害，當天Ａ女要求我帶她去醫院驗傷，但因為太晚
    我未去」、「（案發第二天在廖逸群家，被告是否有跟你承
    認說他是強迫跟Ａ女發生性關係？）確實沒有錯，當時我在
    檢察官偵訊中也是如此證述」、「（被告是如何跟你承認？
    ）如何跟我承認是強迫的我忘了」等語（原審卷第88、93頁
    ）。雖證人范姜春芳於偵查及原審時曾證稱：「被告有承認
    強迫跟Ａ女發生性關係」，惟此均為被告所否認，辯稱：沒
    有向范姜春芳承認有強迫Ａ女等語。而細繹證人范姜春芳於
    偵查及原審之證言，依范姜春芳所述，被告同時仍有向范姜
    春芳稱：以為Ａ女是自願的，沒有強暴、不算強暴等語，對
    照范姜春芳所述被告當時所用語詞，尚難認為被告有向范姜
    春芳承認犯本案強制性交罪之意，故范姜春芳所指被告有向
    其承認有強迫Ａ女一節，應係證人個人之意見，自難以此即
    認被告曾於審判外有向證人自白犯罪，而採為其不利之證據
    。至證人范姜春芳、廖逸群、張志源於偵查中、原審時曾分
    別到庭作證，證稱事後曾因本案與被告談判，被告表示會負
    責、會賠償、要離婚，會給Ａ女一個交代一節，惟被告自始
    均否認有對Ａ女犯強制性交罪，已如前述，縱然其事後有因
    本案糾紛曾表示就本案願向Ａ女負責、賠償等，或係見Ａ女
    已提出刑事告訴，被告乃基於息事寧人、花錢消災之心態而
    為上開表示，與其有無犯本案強制性交罪，自屬二事，況被
    告於偵查、原審時並未因范姜春芳等人之介入而與Ａ女達成
    任何民事上和解，自不能因被告曾有上開願意和解之表示即
    為其不利之認定。
  (五)另被告於原審時曾當庭陳稱：「（發生性行為是在車子那個
    位置？）是在她坐的副駕駛座的位置，她椅子有往後退，椅
    背是否往後放我忘了，是我過去她位置，我有脫她衣服，她
    沒有反抗，她有抓我很緊，因為她抱我，抓住我後背抓得很
    緊，我很不舒服。」、「（你陰莖是否插入她陰道？）有，
    因為她一直配合我，但是插入時間只有幾秒鐘，我有射精在
    被害人性器官體內。」、「（這過程被害人是否有說拒絕之
    類的話？）都沒有，但是她有說ＮＯ，就是她有很小聲的說
    ＮＯ，但是是興奮的樣子，是英文的ＮＯ及中文的不都有。
    」等語（原審卷第122、123頁94年11月8日審判筆錄）。依
    被告於原審所述，其雖承稱Ａ女於性過程中有說「ＮＯ」、
    「不」，惟否認此係Ａ女表示拒絕性交之意，依其前後文義
    以觀，尚難認被告此部分所述係對犯罪事實自白之陳述。而
    於本院庭訊時，被告就此部分復陳稱：「（你為何認為Ａ女
    願意跟你交往？）她有答應我，是在我們第二次見面的時候
    ，而且我有同意第一個月要給她三萬元。第二次我有撫摸到
    她的頭髮、耳朵。第三次是我打電話給她，她沒有接電話，
    是後來過了20分鐘後她打電話給我，我就問他說上一次跟她
    講的條件她接不接受，她說她接受，整個過程都沒有任何人
    跟我講說辦信用卡的事情。」、「（提示原審卷筆錄，你於
    原審中有陳述，過程中Ａ女有跟你說ＮＯ？）Ａ女在我射精
    以後有抱我很緊，我感覺她是不讓我拔出來的意思，我覺得
    她很興奮。在原審開庭的時候我有這樣講，但是我沒有跟法
    官講說這一段。Ａ女說ＮＯ也是在我射精以後說的，而且她
    說的非常小聲。」、「可是你在原審開庭的時候，是說過程
    中被害人有這樣說ＮＯ，你並沒有說是在你射精完以後被害
    人說ＮＯ？提示原審筆錄並令其辨識）我當時是沒有跟法官
    說，被害人說ＮＯ是在我射精完以後，可是我認為這就是整
    個過程，我認為射精完以後還是在性行為的過程中，而且被
    害人有先讓我撫摸她的身體15分鐘，她還讓我吸她的奶頭跟
    摸她的下體，我認為就是她同意的。我射完精後她抱我很緊
    的時候她說ＮＯ的，我認為她說ＮＯ是她應該很興奮，不要
    我拔出來。」等語（本院卷第42頁正面、背面）。對照被告
    原審及本院庭訊時之陳述，尚難以即推認被告與Ａ女性交時
    ，Ａ女之口頭或身體上有表示拒絕之意，及被告主觀上係基
    於違反Ａ女之意願而為。故被告上開於原審時之陳述亦難以
    為對其不利之認定。
  (六)又Ａ女前曾證稱於反抗被告時有將被告之背部抓傷，Ａ女並
    稱至醫院驗傷時有剪指甲採證等語，及依卷附上開Ａ女診斷
    證明書所載，Ａ女至醫院驗傷時曾「剪取指甲樣本」、「陰
    毛梳理物」。惟經本院前審向行政院衛生署桃園醫院發函請
    其檢送結果，該院函覆稱：診斷證明書上個案之採指甲樣本
    ，本院並未留存採樣之證物，該證物盒已於93年4月初由桃
    園縣婦幼隊簽領取回等語，有該院98年7月29日桃醫醫祕字
    第0980006914號函暨所檢附婦幼隊收檢體簽收單（影本、原
    本）可稽（本院更一審卷第17、18、19頁）。本院前審再據
    此函請桃園縣政府警察局婦幼隊檢送本案採樣證物過院參辦
    ，桃園縣政府警察局大園分局再函覆本院稱「查本案承辦人
    偵查員張齊安已退休，經查分局證物庫無本案相關證物，故
    無法提供指甲樣本」，亦有桃園縣政府警察局98年9月2日園
    警分刑字第0984001478號函可憑（本院更一審卷第20頁)。
    故就Ａ女所稱驗傷所採證之「指甲樣本」，於事實上已無法
    取得鑑驗。惟如前述，Ａ女所述其在車上如何遭被告強制性
    交之過程有如上所述之瑕疵，其所稱因反抗被告而有將被告
    抓傷一節，本院已不採信，復對照被告歷次所述，其於射精
    以後、性器尚未離開Ａ女體內之際，Ａ女有強抓其背部，或
    許Ａ女於斯時確有抓傷被告背部，惟此係二人進行性行為時
    之過程所致，即使被告有輕微被抓傷，亦不能以此推認被告
    有施何強暴手段、違反Ａ女之意願而犯本案強制性交罪。
七、綜上所述，本院審酌全案卷證，Ａ女所證關於與被告結識之
    緣由及被告如何犯本案強制性交罪之過程等有如前述之瑕疵
    ，及參酌證人王政傑、廖逸群、范姜春芳等人之證述，均不
    足為Ａ女所為證言憑信性之佐證，本院即難以告訴人Ａ女片
    面指述而為論被告論罪之依據。再參酌被告於原審所述：「
    （你跟被害人發生性行為之後你是否跟她說你以後不想再跟
    她發生性關係？）有。」、「（為何這麼講？）因為我發現
    她身上有菸味，我對這反感，而且她又喝酒。」等語（原審
    卷第124、125頁）；於本院庭訊時再稱：「（當天性行為結
    束以後多久之後你們二人分手？）十分鐘左右我送她去火車
    站，我趕著要回家，而且她下車站的地方就是桃園分局。」
    、「（性行為結束後到她下車為止這十幾分鐘，你與被害人
    有無發生不愉快的事情？）在車上我有問Ａ女說妳有抽菸嗎
    ？她說有。我就問她說可否改掉抽菸的習慣，她沒有反應。
    我還說妳性交的動作可否不要那麼激烈，她也沒有說什麼。
    我不知道她這樣有沒有不高興，因為她都沒有講話。我有對
    她說這兩件事情妳不改，我可能沒有辦法跟妳交往下去，她
    就是笑了一下也沒有說話，沒有多久她就下車了。」等語（
    本院卷第42頁背面）。故被告於當日與Ａ女分手前，因對Ａ
    女不甚滿意，有對Ａ女口稱要改進生活習慣及性交動作等，
    才要「包養」之意，或許在此情狀之下，激怒Ａ女，Ａ女於
    下車後惱怒之際即決意以提出本案刑事告訴而報復被告，並
    非不可能之事。本院綜核全案卷證，以被告所辯各節並非全
    然不可採信，其是否有犯公訴意旨所指之強制性交罪，尚有
    合理懷疑，依「罪證有疑，利於被告」之證據法則，即應為
    被告有利之認定，以免冤抑。
八、綜上所述，本案除告訴人Ａ女指述外，尚無其他積極證據足
    資佐證被告有Ａ女所指之強制性交犯行，且Ａ女之指述又有
    如上述之瑕疵，及難以排除Ａ女對被告作為有報復之心等，
    自難僅以告訴人片面指訴，而為不利被告之認定。此外，復
    查無其他積極證據足資證明被告有何強制性交犯行，不能證
    明被告犯罪，即應為其無罪之諭知。原審未予詳究，遽為被
    告有罪之判決並予科刑，容有未洽，被告提起上訴，否認犯
    罪，為有理由，應由本院將原判決撤銷改判，另為被告無罪
    之諭知。
據上論斷，應依刑事訴訟法第369條第1項前段、第364條、第301
條第1項前段，判決如主文。
本案經檢察官陳昱旗到庭執行職務。
中    華    民    國    99    年    11    月    18   日
                  刑事第四庭審判長法  官  陳筱珮      
                                  法  官  邱滋杉
                                  法  官  孫惠琳
以上正本證明與原本無異。
如不服本判決，應於收受送達後十日內向本院提出上訴書狀，其
未敘述上訴之理由者並得於提起上訴後十日內向本院補提理由書
（均須按他造當事人之人數附繕本）。「切勿逕送上級法院」。
                                  書記官  陳建邦
中    華    民    國    99    年    11    月    18    日

司法院資訊處製作；財團法人民間司法改革基金會備份。
